【裁判字號】    95,上重訴,32
【裁判日期】    951013
【裁判案由】    銀行法等
【裁判全文】
臺灣高等法院刑事判決                95年度上重訴字第32號
上  訴  人  臺灣臺北地方法院檢察署檢察官
被      告  庚○○
選任辯護人  胡美慧  律師
上列上訴人因被告銀行法等案件，不服臺灣臺北地方法院93年度
訴字第1012號，中華民國95年4月10日第一審判決（起訴案號：
臺灣臺北地方法院檢察署93年度偵字第8009號），提起上訴，本
院判決如下：
    主  文
原判決撤銷。
庚○○共同法人行為負責人，違反非銀行不得經營收受存款業務
之規定，處有期徒刑貳年，緩刑參年。
    事  實
一、緣First Federal Banking Corp.（簡稱FFBC，下稱第一聯
    邦銀行，業於92年9月26日遭帛琉金融機構委員會撤銷營業
    許可執照）為拓展商務，乃透過電腦網路架設專屬網站（網
    址：www.ffbc.com），對外宣稱第一聯邦銀行係國際性之金
    融機構，在諾魯共和國艾渥市、帛琉共和國科羅處均設立總
    部，且在臺灣臺北市（址設臺北市○○○路○段128號8樓之3
    ）、臺中市、高雄市亦設有聯絡處，提供個人及公司企業所
    需財務規劃、管理、運作及諮詢等服務，其主要業務內容包
    括國際銀行業務（國際存款、外匯交易、區間雙重利率定存
    、國際授信）、投資銀行業務（境外投資、企業諮詢、創投
    業務、投資管理、信託憑證）及私人銀行業務（個人理財、
    控股公司、投資保障）。嗣為加強拓展在臺商務，乃於91年
    5月間出資新臺幣100萬元在臺設立富斯特斐德投資顧問有限
    公司（下稱富斯特斐德公司；公司登記資本額為新臺幣100
    萬元；所營事業包括企業經營管理顧問業、創業投資事業管
    理顧問業、一般廣告服務業、廣告傳單分送業、租賃業、人
    力派遣業、演藝活動業、運動訓練業、體育表演業、運動比
    賽業、展覽服務業、仲介服務業及除許可業務外，得經營法
    令非禁止或限制之業務；址設臺北市松山區○○○路○段128
    號3樓之2，於91年10月28日遷址同號7樓之3（起訴書誤載為
    8樓之2），並由丁○○擔任董事長（91年10月28日改由甲○○擔任，惟該公司實際業務之執行悉由丙○○負責），丙○○擔任總經理，乙○○擔任總經理特別助理，庚○○擔任監
    察人。
二、庚○○明知除法律另有規定外，非依我國銀行法登記之銀行
    乃不得經營收受存款、受託經理信託資金、公眾財產或辦理
    國內外匯兌等業務（下簡稱銀行金融業務），而第一聯邦銀
    行在臺轉投資成立富斯特斐德公司，正為在臺推廣及從事其
    上開網站所示之有關銀行金融等主要業務，且富斯特斐德公
    司並未依我國銀行法規定為登記，公司登記營業項目中亦無
    此類銀行金融業務之項目記載，竟在第一聯邦銀行主席即帛
    琉大使Johnson Toribiong（陶瑞賓）之指示下，與甲○○
    共同至第一商業銀行帛琉分行申請開立000000000號帳戶，
    再由第一聯邦銀行匯入資金，在臺轉投資成立富斯特斐德公
    司，庚○○並具名充任該公司登記名義上之監察人乙職。
三、嗣丙○○另經由第一聯邦銀行授權，在臺與乙○○並招攬己○○、戊○○等業務員，共同以富斯特斐德公司名義，自91
    年5月間起至8月間止分別在臺北市松山區○○○路之統一健
    康世界俱樂部及富斯特公司等處，由丙○○以舉辦理財講座
    之方式，向到場之不特定大眾推介第一聯邦銀行在英屬維京
    群島（簡稱BVI，起訴書誤載為香港地區）所投資設立之Fir
    st Laurel Trust Company,Limited（下稱第一桂冠信託公
    司）發行之第一桂冠優質信託憑證（即SDR，起訴書誤載為
    第一桂冠保本收益基金），其投資內容「以美金3萬元為單
    位，無論盈虧，均固定以每季利率2.25%、年報酬收益利率
    9%配發利息，如投資額達新臺幣330萬元，則固定以每季利
    率2.7%、年報酬收益利率10.8%配發利息，且所得免稅」，
    並由丙○○等四人向有意願投資之洪美齡、薛白梅及楊淑惠
    等不特定大眾提供該有價證券之價值分析及投資判斷建議，
    嗣薛白梅等人按個人投資意願填寫申購書，並依指示將投資
    款項（併計付0.5%至1%不等之手續費）匯入前開000000000
    號帳戶或其他指定帳戶，再由第一桂冠信託公司將信託憑證
    郵寄各該投資人，並由第一桂冠資產管理中心以每投資一單
    位計付2%至3%不等之佣金予各該負責推介成交之業務員，丙○○四人以此方式共同經營證券投資顧問事業。（丙○○四
    人此部份犯行，業另經臺灣臺北地方法院93年度訴字第189
    號，以共同違反經營證券投資顧問事業，應經主管機關核准
    之規定，乙○○、戊○○、己○○各處有期徒刑四月，如易
    科罰金均以三百元折算壹日，丙○○處有期徒刑六月，如易
    科罰金以三百元折算壹日，均緩刑貳年在案）。
四、其中匯入000000000號帳戶內之投資款項，則由Johnson Tor
    ibiong（陶瑞賓）指示其秘書，偕同不知金額來源之庚○○
    前往署名提領或轉匯往其他地區。嗣經法務部調查局臺北市
    調查處調查員於91年9月11日在上址3樓之2富斯特公司執行
    搜索而查悉上情，並扣得職員名冊、理財講座人員名冊、匯
    款水單、倉昇及錦隆（統星）公司業績表、客戶應詢資料、
    公司簡介、第一桂冠商品簡介、金融商品介紹資料、第一聯
    邦銀行穩益合約資料及顧問費發票等物。
五、案經法務部調查局臺北市調查處移送臺灣臺北地方法院檢察
    署檢察官偵查起訴。
    理  由
一、被告庚○○之供述與辯解：
    訊據被告庚○○，就於前揭時地曾至第一商業銀行開戶，擔
    任前開帳戶之有權簽章人，並曾十餘次簽署動用資金，分別
    予以提領或匯往其他地區等事實固坦承不諱，惟堅詞否認有
    何詐欺或違反銀行法之犯行，辯稱：伊係88年初前往帛琉，
    受Johnson Toribiong（陶瑞賓）以每月3500美元僱用從事
    小木屋經營權販賣之接待介紹工作，是陶瑞賓叫伊去開立上
    述帳戶，當時伊很需要這份工作薪水，故不敢違抗，伊去開
    戶時，陶瑞賓、陶瑞賓的秘書「趙明」及甲○○都有在場，
    伊有辦過十幾次提款及匯款的事情，是由陶瑞賓的秘書通知
    伊，並在銀行等伊，只有伊一個人單獨簽名即可，所以甲○○有時也都沒有到場，提領之現款亦是由秘書趙明拿走，伊
    並沒有參與富斯特斐德公司任何業務經營，公司運作及動用
    之資金流向，伊均不知悉，任公司監察人乙事，伊沒有被告
    知，也不清楚云云。
二、認定事實所憑之證據及理由：
  (一)富斯特斐德公司未依銀行法規定登記，非法經營銀行金融業
    務之事證：
    1.有關事實欄一所載，第一聯邦銀行於所架設之專屬網站上
      ，對外宣稱第一聯邦銀行係國際性之金融機構，在諾魯共
      和國艾渥市、帛琉共和國科羅處均設立總部，且在臺灣臺
      北市（址設臺北市○○○路○段128號8樓之3）、臺中市、
      高雄市亦設有聯絡處，及其經營之主要業務內容部分，有
      中央銀行外匯局91年7月24日臺央外柒字第0910039205號
      函暨所附第一聯邦銀行所屬網站（網址：www.ffbc.com）
      網頁資料、駐帛琉大使館92年9月9日帛琉字第920210號函
      及第一聯邦銀行營業登記許可證附卷可稽（見調查卷第44
      頁反面至48頁）。而第一聯邦銀行為拓展在臺商務，於91
      年5月間出資新臺幣100萬元，在臺轉投資設立「富斯特斐
      德投資顧問公司」（址設臺北市松山區○○○路○段128號
      3樓之2，下簡稱富斯特斐德公司），並指派丁○○及丙○○分別擔任董事長及總經理等事實，亦為被告丁○○及丙○○所不否認，並有卷附第一聯邦銀行網站網頁資料及富
      斯特斐德公司設立登記案卷（見偵字15372號卷第127至16
      3頁）可憑。
    2.又據前開設立登記案卷資料所示，富斯特斐德公司登記之
      所營事業項目中，並無個人理財或境外投資等有關銀行金
      融業務，亦未依我國銀行法規定為登記，即由被告丙○○
      以舉辦理財講座之方式，向到場之不特定大眾推介第一聯
      邦銀行在英屬維京群島所投資設立之第ㄧ桂冠信託公司發
      行之第一桂冠優質信託憑證，繼而由丙○○、乙○○、己○○及戊○○向有意願投資之洪美齡、薛白梅及楊淑惠等
      不特定大眾提供該境外有價證券之價值分析及投資判斷建
      議（詳如事實欄三所載）。嗣薛白梅等人按個人投資意願
      填寫申購書，並依指示將投資款項暨手續費匯入第一聯邦
      銀行在第一商業銀行帛琉分行所開立之帳號000000000號
      帳戶或其他指定帳戶後，再由第一桂冠信託公司將「信託
      憑證」郵寄各該投資人，並由第一桂冠資產管理中心以每
      投資一單位計付2%至3%不等之佣金予負責推介成交之業務
      員等事實，業據被告丙○○、乙○○、己○○、戊○○等
      人於另案調查及偵查時供述明確，並經證人薛白梅、洪美
      齡及楊淑惠證述屬實，且有被告己○○及戊○○製作之第
      一桂冠優質信託憑證宣傳單、洪美齡之匯出匯款交易憑證
      、費用收據、匯入匯款交易憑證暨匯出匯款申請書、中央
      銀行外匯局91年10月1日臺央外捌字第0910047811號函暨
      所附匯往國外受款人明細資料、楊淑惠、薛白梅之信託憑
      證及薛白梅之匯入匯款買匯水單在卷可稽（丙○○四人此
      部份犯行，業另經臺灣臺北地方法院以93年度訴字第189
      號判決在案），是此部份事實，應堪認定。
  (二)被告庚○○擔任開戶申請人、公司監察人及動支款項簽署人
    之事證：
    查被告庚○○就於前揭時地擔任第一聯邦銀行於帛琉第一商
    業銀行之開戶申請人、動支帳戶簽署人，且嗣該帳戶由臺灣
    匯入之款項，於動支時，亦其親自簽署本名以為領款或轉匯
    之事實，迭據其於原審及本院審理時均坦承不諱（見原審卷
    二第39至40頁、本院卷第48、51頁）；另被告亦確實有於富
    斯特斐德公司董監事會議書之監察人欄中簽名之事實，亦為
    其所是認（見原審卷二第38頁反面、本院卷第51頁），並有
    第一商業銀行總行94年3月30日（94）一總企海管字第02617
    號函及附件、富斯特斐德公司登記卷宗在卷可稽。而於相關
    文件上簽名，在法律上即應負簽名之責任，乃眾所周知，衡
    情，豈有於所簽文件內容及目的用途均無所知之情形下，即
    率爾簽名之理。被告庚○○於原審及本院審理中對所提示之
    富斯特斐德公司登記資料中，董事會議簽名冊之監察人庚○○後面的英文簽名為伊所親簽乙節，既無爭執，則其嗣後辯
    稱陶瑞賓的秘書有拿很多資料給伊簽名，擔任富斯特斐德公
    司監察人乙事，伊未被告知，亦不清楚云云，顯屬推諉之詞
    自難憑採，況據卷附之富斯特斐德公司登記資料影本，其中
    尚有被告庚○○之護照及身分證證反面影本，如非本人提供
    如何取得而憑以辦理公司登記？抑且帛琉共和國駐中華民國
    大使館95年1月19日致函及附件Toribiong & Coughlin律師
    事務所函文（按：該函文雖屬證人即帛琉大使陶瑞賓於法庭
    外之陳述，惟當事人於審判程序均同意作為證據，依刑事訴
    訟法第159條之5第1項之規定，爰具證據能力而得為本件之
    證據，附此敘明）亦載明：「據本人所知，為符合中華民國
    法律規定，第一聯邦銀行設立富斯特斐德投資顧問公司，址
    設……，同時聘任……負責董事會轄下之信託業務，庚○○
    先生則受任為被授權之代表人，負責監督該業務」等語（見
    原審卷二第27頁）。
  (三)關於違反銀行法部分，被告庚○○知情參與：
    又第一聯邦銀行既已先於所架設之專屬網站上宣稱，經營如
    網頁所載之有關銀行金融業務，並在臺灣臺北市（址設臺北
    市○○○路○段128號8樓之3）、臺中市、高雄市亦設有聯絡
    處，嗣在臺轉投資之富斯特斐德投資顧問公司，名稱中亦含
    有「投資顧問」等字眼，則第一聯邦銀行轉投資成立富斯特
    斐德公司係專為在臺推展如其網站上所載之有關銀行金融業
    務，淺而易見。另勾稽被告甲○○於偵查中所曾供稱：「（
    庚○○做何工作？）銀行分行經理，在帛琉，在國內未任公
    司任何職務；（是否庚○○為本案公司之監察人？）是；（
    提示前揭帳戶，資金使用至何處？）我部分了解，但不願意
    回答，因屬於銀行之業務機密，即使在偵查過程中，我們也
    不願意表達」（見92年度偵字15372號卷第175頁）之情，暨
    被告庚○○參與之程度，即於前揭時地擔任第一聯邦銀行於
    帛琉第一商業銀行之開戶申請人、動支帳戶簽署人，富斯特
    斐德公司成立後復具名任監察人乙職，且嗣該帳戶由臺灣匯
    入之款項，於動支時，亦其親自簽署本名以為領款或轉匯之
    事實，則被告庚○○對於第一聯邦銀行在臺轉投資成立富斯
    特斐德公司，從事有關銀行金融業務乙節，應屬知情（至實
    際從事何項特定之銀行金融業務，則係由丙○○負責，其並
    不確知，此另詳述於後）並確有參與行為，顯堪認定。
  (四)關於違反證券交易法部分（即富斯特斐德公司實際在臺運作
    情形），尚無積極證據，證明被告庚○○知情參與：
    1.次查據本件與富斯特斐德公司接觸之證人姜學民、羅文泰
      、李慧貞等人，於原審93年度訴字第189號案件審理中結
      證之內容，暨起訴書中所載之證人洪美齡、薛白梅、楊淑
      惠、陳維正等人，另案被告丙○○、乙○○、己○○、戊○○等人，於臺北市調查處及偵查中證述之內容，均未指
      稱與被告庚○○有何接觸，是被告庚○○顯並未與富司特
      斐德公司客戶及丙○○等員工有任何之接觸。又證人甲○○於原審審理時亦結證：帛琉大使陶瑞賓請伊當授權代表
      與被告庚○○一同去開戶，伊僅此一次見過被告，伊在整
      個有關富斯特斐德公司的任何事務上，並未曾經聽聞被告
      庚○○有任何參與或聯絡等情；證人即富斯特斐德公司之
      （掛名）董事長丁○○亦證述：未曾與被告庚○○接觸過
      ，被告有無參與，伊不清楚等語（詳見原審94年8月8日及
      10月24日審判筆錄）。
    2.且第一聯邦銀行於臺設立富斯特斐德公司，為符合我國法
      律規定（指公司法），被告庚○○方經授權代表監督業務
      （指具名擔任登記名義上之監察人），並未實際參與富司
      特斐德公司之業務運作等情，亦有帛琉共和國駐中華民國
      大使館95年1月19日致函及附件Toribiong & Coughlin律
      師事務所函文在卷可稽。再者，本件扣案之匯款水單及富
      斯特斐德公司投顧業務人員表（見調查局卷第18頁）中亦
      查無被告名列或參與其中之跡證。況起訴書所載之犯罪期
      間即91年5月間起至同年9月11日臺北市調查處進行搜索扣
      押止，依被告庚○○入出國日期證明書所載，被告庚○○
      係自91年2月19日出境至4月4日入境，停留14日，再於4月
      18日出境至4月28日入境，停留2日，即於4月30日出境迄5
      月2日入境，停留5日，5月7日出境至7月24日始行入境，
      停留6日，隨即於7月30日出境至10月1日再入境，10月12
      日又再出境至11月20日始回國，被告庚○○於本件91年2
      月至10月涉案期間，僅分4次短期停留27日而已。其在臺
      停留時間既短，復未與富斯特斐德公司之客戶或員工有所
      接觸，則其辯稱未參與富斯特斐德公司任何業務之經營或
      決策，公司運作及動用之資金流向，伊均不知悉，僅在陶
      瑞賓的秘書通知下，偕同前往銀行署名提領或匯款等語，
      尚非不可採信。
    3.檢察官上訴意旨稱：本件之共犯結構係採分層分工、各司
      其職，先由被告庚○○、同案被告甲○○在帛琉地區開立
      第一聯邦銀行帳戶後，繼而在臺灣設立富斯特斐德公司，
      由同案被告甲○○、丙○○、乙○○、己○○、戊○○等
      人以富斯特斐德公司名義在臺違法經營收受存款、受託經
      理信託資金，吸收國內資金後匯往第一聯邦銀行帳戶，再
      由被告庚○○在帛琉地區將所吸收之資金輾轉匯往他國以
      逃避追查，是被告庚○○長期在帛琉地區，以便簽名動支
      第一聯邦銀行帳戶內之資金，而由其他共犯在臺吸收資金
      ，此乃被告等共犯內部分工之結果，非可謂被告庚○○長
      期不在國內、未曾與證人薛白梅、楊淑惠、洪美齡有何接
      觸，即認富斯特斐德公司對外吸收存款、受託經理信託基
      金犯罪事實與被告庚○○全然無涉云云，於無積極證據為
      佐，共犯間復未相互接觸之情況下，遽推論其為共犯，且
      內部應有分工結構，顯有未當。
  (五)綜上所述，被告之犯行事證明確，堪可認定，應依法論科。
三、論罪：
  (一)按「除法律另有規定者外，非銀行不得經營收受存款、受託
    經理信託資金、公眾財產或辦理國內外匯兌業務」，「以借
    款、收受投資、使加入為股東或其他名義，向多數人或不特
    定之人收受款項或吸收資金，而約定或給付與本金顯不相當
    之紅利、利息、股息或其他報酬者，以收受存款論」，銀行
    法第29條、第29條之1定有明文。次按銀行法第125條第3項
    規定，法人犯前2項之罪者，處罰其行為負責人，係指因法
    人負責人有違反銀行法第29條第1項規定之行為，始予以處
    罰，並非代罰或轉嫁性質，因此，凡參與吸金決策之法人董
    事長或董事，固應論以銀行法第125條第1項之罪責，而知情
    承辦或參與吸收資金業務之職員，茍與法人之行為負責人或
    董事有犯意聯絡或行為分擔，刑法第31條第1項規定，亦應
    論以該罪之共同正犯（最高法院93年台上字第4156號判決意
    旨參照）。
  (二)核被告庚○○所為，係犯銀行法第125條第1項、第29條第1
    項、第29條之1之罪。被告庚○○雖不具法人之行為負責人
    身分，惟其知情參與，與法人之實際行為負責人陶瑞賓（丁○○僅係登記名義負責人而已）等人就上開犯行間，有犯意
    聯絡或行為分擔，依刑法第31條第1項規定，亦應論以該罪
    之共同正犯。又銀行法第29條第1項既規定「除法律另有規
    定者外，非銀行不得經營收受存款、受託經理信託資金、公
    眾財產或辦理國內外匯兌業務」，所稱「業務」應係指基於
    社會地位、繼續經營，本質上即具有反覆性及延時性，而為
    包括一罪，不再論以連續犯。
四、撤銷改判及科刑之理由：
    原審不察，以無積極證據證明被告涉有罪嫌，不能證明被告
    犯罪，諭知無罪之判決，顯有違誤。檢察官上訴意旨執以指
    摘原判決不當，關於違反銀行法部分為有理由，自應由本院
    將原判決予以撤銷改判。爰審酌被告素行、犯罪之動機、目
    的、手段、及其品性、生活狀況、智識程度、在本件犯罪分
    擔及影響國家金融體系之情節，犯後態度等一切情狀，量處
    如主文所示之刑。按行為後法律有變更者，適用行為時之法
    律。但行為後之法律有利於行為人者，適用最有利於行為人
    之法律，刑法第2條第1項定有明文。本件被告於犯罪時之刑
    法第41條第1項前段規定：「犯最重本刑為5年以下有期徒刑
    以下之刑之罪，而受6個月以下有期徒刑或拘役之宣告，因
    身體、教育、職業、家庭之關係或其他正當事由，執行顯有
    困難者，得以1元以上3元以下折算1日，易科罰金。」又被
    告行為時之易科罰金折算標準，修正前罰金罰鍰提高標準條
    例第2條前段（現已刪除）規定，就其原定數額提高為100倍
    折算1日，則本件被告行為時之易科罰金折算標準，應以銀
    元300元折算1日，經折算為新臺幣後，應以新臺幣900元折
    算為1日。惟95年7月1日修正公布施行之刑法第41條第1項前
    段則規定：「犯最重本刑為5年以下有期徒刑以下之刑之罪
    ，而受6個月以下有期徒刑或拘役之宣告者，得以新臺幣1千
    元、2千元或3千元折算一日，易科罰金。」比較修正前後之
    易科罰金折算標準，以95年7月1日修正公布施行前之規定，
    較有利於被告，則應依刑法第2條第1項前段，適用修正前刑
    法第41條第1項前段規定，定其折算標準。又犯罪在新法施
    行前，新法施行後，緩刑之宣告，應適用新法第74條之規定
    （最高法院95年第8次刑事庭會議參照）。查被告前未曾受
    有期徒刑以上刑之宣告，此有本院被告全國前案紀錄表及臺
    灣高等法院檢察署刑案紀錄簡覆表各一份在卷可稽，此次因
    一時失慮，致罹刑章，經此次起訴審判後，當能知所警惕，
    信無再犯之虞，本院因認所宣告之刑，以暫不執行為適當，
    爰依修正後刑法第74條第1項第1款之規定併宣告緩刑三年，
    以啟自新。
五、不另為無罪諭知：
  (一)公訴意旨另以：由行政院大陸委員會香港事務局（92）港局
    商字第1796號函內容，可證明富斯特斐德公司向國內社會大
    眾推介，所據之第一聯邦銀行及第一桂冠信託公司，並未在
    香港註冊或成立辦事處，且第一聯邦銀行亦未在香港持牌營
    業，又依第一商業銀行總行92年11月3日（92）一總國業字
    第11235號函覆之上開帳戶存提、匯出、匯入明細資料，可
    知該等款項並未用於正當投資事業，因而認被告不僅違反銀
    行法之規定，亦涉犯刑法第340條之常業詐欺罪云云。
  (二)惟查：據本件卷內資料所示，共犯丙○○以舉辦理財講座方
    式，向到場之不特定大眾推介投資者，實為第一聯邦銀行在
    英屬維京群島（簡稱BVI，起訴書誤載為香港地區）所投資
    設立之First Laurel Trust Company,Limited（下稱第一桂
    冠信託公司）發行之第一桂冠優質信託憑證（即SDR，起訴
    書誤載為第一桂冠保本收益基金），則公訴意旨據行政院大
    陸委員會香港事務局（92）港局商字第1796號函，所認定之
    事實，即有誤會，顯無法用於犯罪事實之證明。又證人即本
    件與富斯特斐德公司接觸之客戶姜學民於原審93年度訴字第
    189號案件結證稱：係向第一聯邦銀行購買SDR（即優值信託
    憑證SDR），每3個月付1次利息，1年到期後本金領回，利息
    、本金均有領得，續約後利息將會調整，故未續約，並未因
    購買此產品有任何之損害，丙○○僅負責從旁解釋英文，扣
    除之手續費用應係第一聯邦銀行之手續費用等語（見前開案
    件94年4月20日筆錄），證人羅文泰亦於前開案件同日結證
    ：伊係直接與帛琉之第一聯邦銀行購買產品，亦有取得該產
    品利潤利息等語（見同案同日筆錄）；另證人薛白梅亦於偵
    查中證稱：購買該基金，確實已取得憑證，且並有收得利息
    等語（見92年偵字15372號卷第12、185頁），故於本件卷證
    資料中確實匯款之人，均有確實取得憑證、應得利潤、甚至
    部分已經取回本金，並任何「損害」可言，是難認推銷、販
    售該基金之人有何「不法意圖」、或「致他人受有損害」，
    與「詐欺取財」之構成要件有間。至卷附第一商業銀行總行
    92年11月3日（92）一總國業字第11235號函覆之上開帳戶存
    提、匯出、匯入明細資料，充其量僅足證明該帳戶款項有匯
    至臺灣、大陸、香港及新加坡等地之事實，尚無從認定匯出
    款項之用途，更遑論有何公訴人所指「款項並未用於正當投
    資事業」可言，此亦據證人即時任第一商業銀行帛琉分行襄
    理之葉旭照於另案93年度訴字第189號案件審理時證述明確
    （見該案卷貳第57頁正、反面）。公訴人徒以該帳戶款項大
    部分匯回臺灣，即推論並未用於正當投資事業，顯屬臆測。
    此外，復查無其他積極證據足資證明被告確有此部分之常業
    詐欺犯行，惟公訴意旨認此部分與本案起訴經論罪部分，有
    牽連犯之裁判上一罪關係，爰不另為無罪之諭知，附此敘明
    。
六、適用法律：
據上論斷，應依刑事訴訟法第369條第1項前段、第364條、第299
條第1項前段，銀行法第125條第1項、刑法第2條第1項、第11條
、第28條、第31條第1項、修正後刑法第59條、第74條第1項第1
款，判決如主文。
本案經檢察官呂丁旺到庭執行職務。
中    華    民    國    95    年    10    月    13    日
                  刑事第十八庭審判長法  官  溫耀源
                                    法  官  周政達
                                    法  官  邱同印
以上正本證明與原本無異。
原95年10月13日製作之判決正本與原本不符，於重行繕印送達，
並重新起算上訴期間。
如不服本判決，應於收受送達後十日內向本院提出上訴書狀，其
未敘述上訴之理由者並得於提起上訴後十日內向本院補提理由書
（均須按他造當事人之人數附繕本）。
                                    書記官  莊昭樹
中    華    民    國    95    年    10    月    31    日
附錄：本案論罪科刑法條全文
銀行法第29條第1項
（禁止非銀行收受存款及違反之處罰）
除法律另有規定者外，非銀行不得經營收受存款、受託經理信託
資金、公眾財產或辦理國內外匯兌業務。
銀行法第125條第1項
違反第二十九條第一項規定者，處三年以上十年以下有期徒刑，
得併科新臺幣一千萬元以上二億元以下罰金。其犯罪所得達新臺
幣一億元以上者，處七年以上有期徒刑，得併科新臺幣二千五百
萬元以上五億元以下罰金。


司法院資訊處製作；財團法人民間司法改革基金會備份。
